【裁判字號】    94,交易,162
【裁判日期】    950307
【裁判案由】    業務過失致重傷
【裁判全文】
臺灣彰化地方法院刑事判決             94年度交易字第162號
公  訴  人  臺灣彰化地方法院檢察署檢察官
被      告  乙○○
選任辯護人  黃俊昇律師
            陳世煌律師
上列被告因業務過失致重傷案件，經檢察官提起公訴（九十四年
度調偵字第二○八號），本院判決如下︰
    主  文
乙○○從事業務之人，因業務上之過失傷害人致重傷，處有期徒
刑壹年。
    事  實
一、乙○○平日以駕駛車牌號碼八Ｒ—七八一○號自用小貨車載
    運貨物往來各地為業，為從事駕駛業務之人。其於民國九十
    三年八月二十三日上午八時四十五分許，駕駛上開自用小貨
    車沿彰化縣大城鄉○○村○○○○道路內側車道，由北往南
    方向行駛，途經該路段與東平路之有號誌交岔路口時，本應
    注意該處最高時速限制為六十公里，不得超速行駛，且應遵
    守燈光號誌，於抵達該交岔路口前，若其行車方向之燈光號
    誌已轉為紅燈，應停止通過該交岔路口，而依當時天候晴、
    路面乾燥無缺陷、視距良好等情形，又無不能注意之特別情
    事，竟疏於注意，仍貿然駕車以時速七十至九十公里之速度
    超速行駛，並闖紅燈穿越該交岔路口，適有甲○○騎乘車牌
    號碼ＫＲＬ—六八一號重型機車，沿東平路由東往西方向，
    於停等紅燈後，見綠燈亮起而前行欲通過該交岔路口，兩車
    因而發生撞擊，致甲○○人車倒地，受有頭部外傷合併蜘蛛
    網膜下腔出血、右側硬腦膜下出血、右側腦內出血、頭皮撕
    裂傷、第一對、第七對、第九對腦神經損傷，導致嗅覺完全
    喪失之重傷害。乙○○於肇事後，犯罪被發覺前，當場向前
    來處理之警員承認為肇事人而向警方自首並接受裁判。
二、案經乙○○自首暨甲○○訴由彰化縣警察局二林分局報請臺
    灣彰化地方法院檢察署檢察官偵查起訴。
    理  由
一、訊據被告乙○○對於前揭駕車載貨超速行駛而與告訴人所騎
    機車發生碰撞，並致告訴人受有前開重傷害等情坦承不諱，
    惟否認有闖紅燈之違規行為，辯稱：伊係駕車進入交岔路口
    時，才看到行車方向之燈光號誌為黃燈云云。被告之選任辯
    護人為其利益辯護稱：本件依公訴人提出之證據，不足以證
    明被告有何超速行駛或闖紅燈之違規行為，尚難認被告就本
    件車禍有何過失等語。然查：
（一）前揭犯罪事實，業據被告供承確有駕車載貨超速行駛而與
      告訴人所騎機車發生碰撞，並致告訴人受有前開重傷害等
      情，已如前述，另經證人即告訴人甲○○於檢察官偵查時
      具結證述本件車禍係被告車速很快衝來並闖紅燈所致等情
      在卷，且據證人蔡明忠於偵查中具結證述伊在東平路與臺
      十七線路口開設檳榔攤，當天伊坐在店裡，聽到「碰」一
      聲，跑出來看到發生車禍，伊有注意到甲○○於車禍發生
      前曾在檳榔攤後方停一下，然後再啟動，因為甲○○所騎
      機車的聲音引起伊注意等情足憑，復經證人即承辦警員林
      又良於本院審理時具結證稱伊據報抵達現場處理時，曾先
      問被告有關車禍之發生經過，當時被告表示其開車沿臺十
      七線行駛，還沒有抵達發生車禍之交岔路口前，看到行進
      方向之燈號亮黃燈，被告表示伊當時之行進車速約有七十
      公里左右，判斷可以來得及經過該路口，後來在通過該路
      口時，感覺車輛左後方有東西碰到等語為據，此外並有道
      路交通事故現場圖一張、道路交通事故調查報告表（一）
      （二）二份、攝有車禍現場及車輛因撞擊受損情形之相片
      八張、童綜合醫院出具之診斷證明書、行政院國軍退除役
      官兵輔導委員會臺中榮民總醫院出具之診斷證明書（記載
      甲○○嗅覺完全喪失）各一份及彰化縣警察局交通事故肇
      事人自首情形紀錄表一份等件存卷可資佐證。
（二）被告雖否認有何闖紅燈之違規行為，其選任辯護人亦以此
      置辯，惟查證人林又良前開證詞已足證明被告係於通過交
      岔路口「前」，即已發現其行車方向之燈光號誌為黃燈，
      而黃燈變為紅燈復甚為短暫，則被告其後於通過該交岔路
      口「時」，該燈光號誌自極有可能已轉換為紅燈，而再依
      證人蔡明忠上揭證詞證稱告訴人於車禍發生前曾在檳榔攤
      後方停一下，然後再啟動等語，核與證人即告訴人證述其
      騎機車遇紅燈而暫停等，俟綠燈後再啟動前行等情相符，
      且證人林又良、蔡明忠分別為車禍案件承辦警員、車禍現
      場檳榔攤老闆，與被告或告訴人間並無親屬關係或其他恩
      怨，衡情該二位證人亦應無故為虛偽證詞以偏袒告訴人而
      自陷可能遭追究刑法偽證刑責之理；基此，本院綜合上情
      ，認本件車禍除係因被告駕車超速行駛之過失外，尚係因
      被告闖紅燈之違規行為所致無訛，被告與其辯護人前開所
      辯，核屬飾卸諉責之詞，尚乏所據，殊無足取。
（三）按行車速度，依標誌或標線之規定，無標誌或標線者，在
      郊外道路時速不得超過六十公里；又汽車行駛至交岔路口
      ，其行進應遵守燈光號誌之指示，道路交通安全規則第九
      十三條第一項第一款、第一百零二條第一項第一款分別定
      有明文。本件被告駕車自應注意上述道路交通安全規則之
      規定，且依當時路況，又無不能注意之情形，竟疏未注意
      而超速行駛並闖紅燈，因而肇事，並致告訴人受有前開重
      傷害，被告就本件車禍肇事原因應負完全之過失責任，至
      於告訴人騎機車依綠燈前行通過交岔路口，尚難認其有何
      過失。另告訴人上開所受重傷害，係因被告前揭過失駕駛
      行為所致，是被告之過失駕駛行為與告訴人之受重傷間，
      亦存有相當因果關係。綜上所述，本件事證明確，被告前
      揭業務過失致重傷犯行，洵堪認定，應予依法論科。
二、核被告所為，係犯刑法第二百八十四條第二項後段之業務過
    失致重傷罪。被告於肇事後，犯罪被發覺前，當場向前來處
    理之警員承認為肇事人而向警方自首並接受裁判，此有彰化
    縣警察局交通事故肇事人自首情形紀錄表一紙存卷可據，其
    對未發覺之罪自首而接受裁判，應依刑法第六十二條前段之
    規定，減輕其刑。爰審酌被告之素行、智識程度，就本件車
    禍應負全部之過失責任，被害人所受重傷害之程度，被告肇
    事後迄今仍尚未與被害人達成和解，賠償民事損失，於本院
    審理時之供詞仍避重就輕，未見真誠悔悟之心，犯後態度殊
    值非議及其他一切情狀，量處如主文所示之刑，以示懲儆。
據上論斷，應依刑事訴訟法第二百九十九條第一項前段，刑法第
二百八十四條第二項後段、第六十二條前段，罰金罰鍰提高標準
條例第一條前段，判決如主文。
本案經檢察官姚玎霖到庭執行職務。
中    華    民    國    95    年    3    月     7     日
                  臺灣彰化地方法院交通法庭
                      審判長法官  李  進  清
                      法      官  紀  佳  良
                      法      官  王  昌  鑫
以上正本證明與原本無異。
如不服本判決，應於判決送達後10日內向本院提出上訴狀 (須附
其上訴期間之計算係以檢察官收受判決正本之日期為準。
中    華    民    國    95    年    3     月    10    日
                      書  記  官  張  木  松
附錄論罪科刑法條：
中華民國刑法第284條第2項後段
(過失傷害罪)
從事業務之人，因業務上之過失傷害人者，處 1 年以下有期徒刑
、拘役或1千元以下罰金，致重傷者，處3年以下有期徒刑、拘役
或2千元以下罰金。


司法院資訊處製作；財團法人民間司法改革基金會備份。
